臺灣臺中地方法院刑事判決
111年度訴字第741號
公  訴  人  臺灣臺中地方檢察署檢察官
被      告  黃錦榮



指定辯護人 本院公設辯護人  賴忠杰  
上列被告因違反毒品危害防制條例案件，經檢察官提起公訴（11
1年度偵字第9331號），本院判決如下：
    主    文
乙○○犯如附表所示之罪，各處如附表主文欄所示之刑及沒收。應
執行有期徒刑陸年拾月，沒收部分併執行之。
    犯罪事實
一、乙○○明知甲基安非他命係屬毒品危害防制條例第2 條第2 項
    第2 款所公告列管之第二級毒品，不得非法持有、販賣，竟
    基於販賣第二級毒品甲基安非他命之犯意，分別於附表所示
    之時間、地點，以如附表所示之交易方式，販賣甲基安非他
    命予如附表所示之洪銘偉、黃雅惠（各次販賣之時間、地點
    、對象、交易方式及販賣所得均詳如附表所載）。嗣經警依
    洪銘偉、黃雅惠之供述，持臺灣臺中地方檢察署檢察官核發
    之拘票及本院核發之搜索票，於民國111年3月1日下午6時許
    ，在臺中市○區○○○路00巷00號前對乙○○實施拘提、搜索而查
    獲，始查悉上情。
二、案經臺中市政府警察局第一分局移送臺灣臺中地方檢察署檢
    察官偵查起訴。
    理    由
壹、證據能力部分：
一、按被告以外之人於審判外之言詞或書面陳述，除法律有規定
    者外，不得作為證據，刑事訴訟法第159 條固定有明文，惟
    被告以外之人於審判外之陳述，雖不符同法第159 條之1 至
    之4 規定，而經當事人於審判程序同意作為證據，法院審酌
    該言詞陳述或書面陳述作成時之情況，認為適當者，亦得為
    證據；又當事人、代理人或辯護人於法院調查證據時，知有
    第159 條第1 項不得為證據之情形，而未於言詞辯論終結前
    聲明異議者，視為有前項之同意，同法第159 條之5 亦定有
    明文。其立法意旨在於傳聞證據未經當事人之反對詰問予以
    核實，原則上先予排除，惟若當事人已放棄詰問或未聲明異
    議，基於證據資料愈豐富，愈有助於真實發現之理念，且強
    化言詞辯論原則，法院自可承認該傳聞證據例外擁有證據能
    力。經查，本案判決所引用之供述證據（含言詞及書面陳述
    ），被告乙○○及其辯護人於本院準備程序時均表示沒有意見
    等語（見本院卷第104頁），且檢察官、被告及其辯護人於
    本院審理中調查證據時，亦均未於言詞辯論終結前聲明異議
    （見本院卷第154至164 頁），且本院審認上開證據作成時
    之情況，應無違法取證或不當情事，與本案待證事實間復具
    有相當之關聯性，以之作為證據應屬適當，依刑事訴訟法第
    159 條之5 規定，自有證據能力。
二、又傳聞法則乃對於被告以外之人於審判外之言詞或書面陳述
    而為之規範。本判決以下引用之非供述證據，無刑事訴訟法
    第159 條第1 項規定傳聞法則之適用，經本院於審判時依法
    踐行調查證據程序，與本案待證事實具有自然之關聯性，且
    無證據證明係公務員違法取得之物，依法自得作為證據。
貳、實體部分：
一、上開犯罪事實，業據被告乙○○於警詢、偵查中及本院羈押
    訊問、準備程序、審理時坦承不諱（見111年度偵字第9331
    號卷㈡第5、7、59至61頁、本院卷第61、100、162頁），核
    與證人洪銘偉、黃雅惠、少年黃○○分別於警詢、偵查中所證
    述之情節相符（見110年度他字第7504號卷第8至10、29至34
    、57至59、87至95、161至164頁、111年度偵字第9331號卷㈡
    第145、146頁），復有110年10月8日、110年12月29日員警
    偵查職務報告2份、證人洪銘偉於110 年10月5 日與被告交
    易毒品之監視器畫面截圖11張、被告使用之車牌號碼000-00
    0 號普通重型機車車行紀錄、證人洪銘偉使用之車牌號碼00
    0-000 號普通重型機車車行紀錄各1份、證人洪銘偉於110 
    年10月5 日與被告交易毒品之穿著、駕駛之車輛照片3 張及
    交易毒品地點之街景圖2 張、臺灣臺中地方檢察署檢察官11
    1 年3 月1 日核發之拘票、111年3月2日員警偵查職務報告
    、自願受搜索同意書各1份、臺中市政府警察局第一分局搜
    索扣押筆錄、扣押物品目錄表各2 份、員警查獲證人洪銘偉
    之現場蒐證照片6 張、證人洪銘偉手機通話紀錄等翻拍照片
    7 張、員警查獲證人黃雅惠之現場蒐證照片5 張、員警查獲
    被告之現場蒐證照片及扣案物照片14張、證人洪銘偉使用之
    車牌號碼000-000 號普通重型機車車行紀錄1份附卷可稽（
    見110年度他字第7504號卷第21、61至75、81、173頁、111
    年度偵字第9331號卷㈠第65、193至215、225至251頁、111年
    度偵字第9331號卷㈡第117至120頁）。另衡以近年來毒品之
    濫用，危害國民健康與社會安定日益嚴重，治安機關對於販
    賣或施用毒品之犯罪行為，無不嚴加查緝，各傳播媒體對於
    政府大力掃毒之決心亦再三報導，已使毒品不易取得且物稀
    價昂，苟被告於有償交付毒品甲基安非他命予買受人之交易
    過程中無利可圖，縱屬至愚，亦無甘冒被取締移送法辦判處
    重刑之危險而平白從事上開毒品交易之理，是其販入之價格
    必較其出售之價格為低，而有從中以買賣價差或量差謀利之
    意圖及事實，應屬合理認定；又販賣毒品甲基安非他命係違
    法行為，非可公然為之，而毒品甲基安非他命亦無公定價格
    ，係可任意分裝增減分量，每次買賣之價格、數量，亦隨時
    依雙方之關係深淺、資力、需求量、對行情之認知、來源是
    否充裕、查緝是否嚴緊、購買者被查獲時供述購買對象之可
    能風險之評估等因素，而異其標準，機動調整，非可一概論
    之。而販賣之利得，除非經行為人詳細供出各次所販賣毒品
    之進價及售價，且數量俱臻明確外，實難查得其交易實情，
    然販賣者從價差或量差中牟利，方式雖異，惟其販賣行為在
    意圖營利則屬同一。從而，舉凡有償交易，除足以反證其確
    係另基於某種非圖利本意之關係外，通常尚難因無法查悉其
    精確之販入價格，作為是否高價賣出之比較，諉以無營利之
    意思而阻卻販賣犯行之追訴。本案被告4 次販賣第二級毒品
    甲基安非他命予證人洪銘偉、黃雅惠之犯行均係屬重罪，如
    於買賣之過程中無利可圖，被告當無甘冒觸犯刑罰之高度風
    險幫助他人取得毒品之理，是被告主觀上顯有營利之意圖而
    販賣甲基安非他命之犯意，應足以認定。綜上所述，被告上
    開自白核與事實相符，應堪採信。本案事證明確，被告上開
    販賣第二級毒品甲基安非他命之犯行，均洵堪認定，均應予
    依法論科。
二、論罪科刑部分：
  ㈠核被告乙○○所為，均係犯毒品危害防制條例第4 條第2 項之
    販賣第二級毒品罪。
  ㈡被告於前述各次販賣第二級毒品甲基安非他命，而分別持有
    第二級毒品甲基安非他命之低度行為，應為販賣第二級毒品
    之高度行為所吸收，均不另論罪。
  ㈢被告所犯前開4 次販賣第二級毒品之犯行，犯意各別，行為
    互殊，自應予分論併罰。
  ㈣公訴人主張被告前於107、108年間因違反毒品危害防制條例
    、詐欺等案件，經本院分別以107 年度易字第2318 號、107
     年度易字第3885號、108 年度易字第584號判決判處有期徒
    刑6 月、4 月、5 月確定，再經本院以108 年度聲字第2611
    號裁定定應執行有期徒刑11月確定，復於108年間因違反毒
    品危害防制條例案件，經本院以108 年度易字第884 號判決
    判處有期徒刑5 月確定，於107 年11 月29日入監接續執行
    ，於109年2月27日縮刑期滿執行完畢出監乙節，業據公訴人
    提出臺灣高等法院被告前案紀錄表內載有被告上開前科紀錄
    1 份為證（見本院卷第43至47頁），且被告於本院審理時不
    爭執上開前科紀錄，確認有於109年2月27日執行完畢之事實
    （見本院卷第163頁），是被告受上開徒刑之執行完畢後，5
    年以內故意再犯本案有期徒刑以上之各罪，皆為累犯，公訴
    人另說明被告構成累犯之刑案紀錄是施用毒品，本案犯罪行
    為已提升為販賣第二級毒品，顯見被告對刑罰之反應力薄弱
    ，且有較高之惡性，請依刑法第47條規定及大法官釋字第77
    5 號判決意旨加重其刑等語（見本院卷第163頁），本院審
    酌被告前已有多次毒品之前科紀錄，足見行為人有其特別惡
    性，且前案毒品之徒刑執行完畢後仍再犯本案販賣第二級毒
    品犯行，其對於刑罰之反應力顯然薄弱，且有其有特別惡性
    ，為兼顧社會防衛之效果，自有加重其刑之必要，是除無期
    徒刑部分依法不得加重外，其餘部分則均應依刑法第47條第
    1 項規定，加重其刑。
  ㈤按毒品危害防制條例第17條第2 項規定：「犯第4 條至第8
    條之罪於偵查及歷次審判中均自白者，減輕其刑。」。查被
    告就本案販賣第二級毒品4次之犯行，於警詢、偵查中及本
    院羈押訊問、準備程序、審理時均自白不諱，已如前述，符
    合毒品危害防制條例第17條第2 項之規定，自應就被告販賣
    第二級毒品4次之犯行，均減輕其刑，並依法先加後減之（
    法定刑為無期徒刑部分則僅予以減輕其刑）。
  ㈥次按犯第4 條至第8 條、第10條或第11條之罪，供出毒品來
    源，因而查獲其他正犯或共犯者，減輕或免除其刑，為毒品
    危害防制條例第17條第1 項所明定。本案並無因被告之供述
    而查獲其毒品上手「吳文凱」、林聖隆」之情形，有臺中市
    政府警察局第一分局111 年5 月22日中市警一分偵字第1110
    022669號函檢附之員警職務報告1 份在卷可參（見本院卷第
    139 、147頁），自無從依毒品危害防制條例第17條第1 項
    規定減輕其刑，附此敘明。
  ㈦爰審酌毒品對社會秩序及國民健康危害至深且鉅，嚴重影響
    社會治安，製造、運輸、販賣等行為情節尤重，更應嚴加非
    難，而被告明知毒品對人體健康戕害甚鉅，為牟取利益，無
    視國家杜絕毒品犯罪之禁令，販賣甲基安非他命供他人施用
    ，肇生他人施用毒品之來源，戕害國民身心健康，並有滋生
    其他犯罪之可能，兼衡被告犯後坦承犯行之態度、犯罪動機
    、目的、手段、所得及被告於本院審理時自稱國中畢業、之
    前從事打石磨工作、日薪新臺幣（下同）1,600元、家裡沒
    有人需要照顧智識程度、經濟及家庭生活狀況等一切情狀，
    分別量處如附表主文欄所示之刑，復參酌本案4 次犯罪時間
    間隔非久，且係販賣同一種毒品，各次犯罪手段類似，犯罪
    同質性較高，所犯數罪對法益侵害之加重效應堪認較低，本
    於罪責相當性之要求，在刑罰內、外部性界限範圍內，就本
    案整體犯罪之非難評價、各行為彼此間之偶發性、各行為所
    侵害法益之專屬性或同一性予以綜合判斷，暨斟酌被告犯罪
    行為之不法與罪責程度、對其施以矯正之必要性，且為適度
    反應罪之嚴重性及貫徹刑法公平正義之理念，定其應執行刑
    ，以資懲儆。
  ㈧沒收部分：
  1.未扣案搭配門號0000000000號行動電話1 支（含SIM 卡1 張
    ）為被告所有，且係供被告於如附表編號1、2所示販賣第二
    級毒品交易聯繫使用等情，業據被告於本院審理時供述明確
    （見本院卷第162頁），自應依毒品危害條例第19條第1 項
    規定，於如附表編號1、2所示販賣第二級毒品之罪刑項下分
    別諭知沒收，於全部或一部不能沒收或不宜執行沒收時，應
    依刑法第38條第4 項之規定追徵其價額。
  2.被告如附表所示各次販賣甲基安非他命所得金額分別詳如附
    表所示，此均為被告販賣毒品所得之財物，雖未扣案，仍應
    依刑法第38條之1 第1 項前段、第3 項之規定，分別於被告
    所犯如附表所示各次販賣第二級毒品之罪刑項下宣告沒收，
    於全部或一部不能沒收或不宜執行沒收時，追徵其價額。
  3.本案就被告所宣告之多數沒收，自應適用刑法第40條之2 第
    1 項之規定，併執行之。
  5.至於本案扣案之海洛因1包、甲基安非他命3包、玻璃球吸食
    器1組、毒品分裝勺1支、吸食器2組、現金16,000元等物，
    其中海洛因與本案犯行無關，其餘扣案物被告於本院審理時
    供稱：上開物品都是伊所有，甲基安非他命3 包、玻璃球吸
    食器1 組、毒品分裝勺1 支、吸食器組都是伊施用甲基安非
    他命使用與販賣無關，現金16,000元是伊工作所得，不是販
    賣毒品所得等語（見本院卷第159 頁），且尚乏證據證明被
    告有以上開扣案物供本案販賣甲基安非他命時使用，無從認
    定與本案有關，自無從為沒收之諭知，併此敘明。
據上論斷，應依刑事訴訟法第299 條第1 項前段，毒品危害防制
條例第4 條第2 項、第17條第2 項、第19條第1 項，刑法第11條
、第47條第1 項、第51條第5 款、第38條第4項、第38條之1 第1
 項前段、第3項，判決如主文。
本案經檢察官張子凡提起公訴，檢察官甲○○到庭執行職務。
中　　華　　民　　國　　111 　年　　6 　　月　　13　　日
                  刑事第十庭    審判長法  官  陳玉聰
                                      法  官  林芳如
                                      法  官  吳珈禎
以上正本證明與原本無異。
如不服本判決應於收受判決後20日內向本院提出上訴書狀，並應
敘述具體理由；其未敘述上訴理由者，應於上訴期間屆滿後20日
內向本院補提理由書（均須按他造當事人之人數附繕本）「切勿
逕送上級法院」。
                                      書記官  曾靖文
中　　華　　民　　國　　111 　年　　6 　　月　　13　　日
附表：
編號   時  間   (民國）      地   點 販賣對象       交易方式 販賣所得 (新臺幣)       主         文  1 110年9月底某日 臺中市○區○○路000巷0號7樓之3租屋處 洪銘偉 乙○○以其所有搭配門號0000000000號行動電話聯繫洪銘偉，洽妥毒品交易事宜後，洪銘偉即於左列時間，騎乘車牌號碼000-000號普通重型機車前往乙○○斯時位於臺中市○區○○路000巷0號住處1樓大門口，由乙○○委託不知情之同居人黃雅惠下樓替洪銘偉開門後，洪銘偉遂進入左列地點，由乙○○交付第二級毒品甲基安非他命1小包（重量不詳）予洪銘偉，並向洪銘偉收取1,500元，而完成交易。 1,500元 乙○○販賣第二級毒品，處有期徒刑伍年貳月。未扣案搭配門號0000000000號之行動電話壹支（含SIM 卡壹張）沒收，於全部或一部不能沒收或不宜執行沒收時，追徵其價額；未扣案之販賣第二級毒品所得新臺幣壹仟伍佰元沒收，於全部或一部不能沒收或不宜執行沒收時，追徵其價額。  2 110年10月5日下午3時許 臺中市西屯區文華路逢甲大學圍牆旁 洪銘偉 乙○○於左列時間，以其所有搭配門號0000000000號之行動電話與洪銘偉持用之門號0000000000號行動電話聯繫毒品交易事宜後，洪銘偉遂騎乘車牌號碼000-000號普通重型機車至臺中市西屯區西安街與文華路交岔路口，停妥機車後步行至距上址約50公尺處之文華路側逢甲大學圍牆旁與乙○○碰面，乙○○當場交付第二級毒品甲基安非他命1小包予洪銘偉，並向洪銘偉收取1,500元，而完成交易。 1,500元 乙○○販賣第二級毒品，處有期徒刑伍年貳月。未扣案搭配門號0000000000號之行動電話壹支（含SIM 卡壹張）沒收，於全部或一部不能沒收或不宜執行沒收時，追徵其價額；未扣案之販賣第二級毒品所得新臺幣壹仟伍佰元沒收，於全部或一部不能沒收或不宜執行沒收時，追徵其價額。  3 110年6、7月間某日 臺中市○區○○路000巷0號7樓之3租屋處 黃雅惠 乙○○於110年6、7月間甫搬入黃雅惠斯時位於臺中市○區○○路000巷0號7樓之3租屋處時之某日，在該址租屋處內，交付第二級毒品甲基安非他命1小包（重量不詳）予同居人黃雅惠，並向黃雅惠收取2,000元，而完成交易。 2,000元 乙○○販賣第二級毒品，處有期徒刑伍年肆月。未扣案之販賣第二級毒品所得新臺幣貳仟元沒收，於全部或一部不能沒收或不宜執行沒收時，追徵其價額。  4 110年12月28日晚間7時許 臺中市○區○○路000巷0號7樓之3租屋處 黃雅惠 乙○○於左列時間，在其斯時位於臺中市○區○○路000巷0號7樓之3租屋處內，交付第二級毒品甲基安非他命1小包（重量不詳）予同居人黃雅惠，並向黃雅惠收取1,000元，而完成交易。 1,000元 乙○○販賣第二級毒品，處有期徒刑伍年貳月。未扣案之販賣第二級毒品所得新臺幣壹仟元沒收，於全部或一部不能沒收或不宜執行沒收時，追徵其價額。 
附錄本判決論罪科刑之法條：
毒品危害防制條例第4條第2項
製造、運輸、販賣第二級毒品者，處無期徒刑或 10 年以上有期
徒刑，得併科新臺幣 1 千 5 百萬元以下罰金。